【裁判字號】    97,訴,4495
【裁判日期】    971211
【裁判案由】    偽造文書
【裁判全文】
臺灣臺中地方法院刑事判決              97年度訴字第4495號
公  訴  人  臺灣臺中地方法院檢察署檢察官
被      告  乙○○
                    國民
選任辯護人  丙○○律師
            陳銘傑律師
上列被告等因偽造文書等案件，經檢察官提起公訴（九十七年度
偵緝字第一六一○號），被告於準備程序中就被訴事實為有罪之
陳述，經本院合議庭裁定由受命法官獨任進行簡式審判程序，本
院判決如下：
    主    文
乙○○共同連續行使偽造私文書，足以生損害於他人，處有期徒
刑陸月，如易科罰金，以銀元參佰元即新臺幣玖佰元折算壹日。
緩刑參年。如附表所示偽造之「張雅琳」印文貳枚、署名貳枚均
沒收。
    犯罪事實
一、乙○○與莊授紳均為湘鈞科技股份有限公司（下稱湘鈞公司
    ）之實際負責人，於民國九十三年七月間，明知未經「張雅
    琳」（已更名為甲○○，下稱張雅琳）之授權，基於偽造文
    書之概括犯意，冒用張雅琳名義，在湘鈞公司之九十三年七
    月二十六日下午二時之出席董事簽到簿董事欄、董事願任同
    意書之立同意書人欄接續偽造「張雅琳」之簽名；在湘鈞公
    司之九十三年七月二十六日上午十時股東臨時會議事錄、九
    十三年七月二十六日下午二時之董事會議事錄紀錄之簽章欄
    接續盜用張雅琳放置公司之印章（上開二份議事錄紀錄簽章
    欄僅蓋「張雅琳」之印文，並未署名，起訴書誤載有署名）
    。隨即於九十三年七月二十八日，檢具上開偽造文書，持以
    行使向經濟部中部辦公室申請變更，使不知情之公務員將之
    登載於職務上所掌之公司設立登記事項卡上，足生損害於張
    雅琳及經濟部管理公司登記之正確性。
二、案經張雅琳訴請臺灣臺中地方法院檢察署檢察官偵查起訴。
    理    由
一、上揭犯罪事實，業據被告乙○○坦承不諱，且經告訴人張雅
    琳之指訴在卷及證人黃淵祚於偵查中證述以及另案被告陳弘
    健、陳篤驫及陳筱薇於另案中之供述在卷，復有湘鈞公司之
    九十三年七月二十六日上午十時股東臨時會議事錄、九十三
    年七月二十六日下午二時之出席董事簽到簿、九十三年七月
    二十六日下午二時之董事會議事錄、董事願任同意書、股東
    名簿、湘鈞公司之變更登記表、董監事名單、公司登記資料
    、經濟部中部辦公室九十四年八月一日經中三字第○九四三
    ○九三二九三○號函在卷足稽。被告上開自白與事實相符，
    堪信為真實，本件事證明確，被告上開犯行，堪以認定。
二、新舊法比較部分：按刑法業於九十四年二月二日經修正公布
    ，並於九十五年七月一日起施行，被告於行為後，法律已有
    變更。且按行為後法律有變更者，適用行為時之法律；但行
    為後之法律有利於行為人者，適用最有利於行為人之法律，
    刑法第二條第一項定有明文；復按比較新舊法，應就罪刑有
    關之共犯、未遂犯、想像競合犯、牽連犯、連續犯、結合犯
    ，以及累犯加重、自首減輕暨其他法定加減原因（如身分加
    減）與加減例等一切情形，本於統一性及整體性原則，綜其
    全部罪刑之結果而為比較（最高法院九十五年五月二十三日
    第八次刑庭會議決議參照）。而本件經比較如下：
（一）新修正刑法已刪除第五十六條連續犯之規定，此刪除雖非
      犯罪構成要件之變更，但顯已影響行為人刑罰之法律效果
      ，自屬法律有變更。依修正前刑法第五十六條規定，基於
      概括犯意所觸犯同一罪名之數行為，在法律上評價為一罪
      ，而修正刪除刑法第五十六條之規定後，該數行為即依數
      罪併罰之規定分論併罰，則依新修正刑法第二條第一項規
      定，比較新、舊法結果，以修正前之規定有利於被告，故
      應適用較有利於被告之行為時法律即舊法論以連續犯。
（二）新修正刑法已刪除第五十五條關於牽連犯之規定，本件被
      告所犯行使偽造私文書罪及使公務員登載不實文書罪間，
      具有牽連犯之關係，依修正前即行為時之規定，應從一重
      論以行使偽造私文書罪處斷；而依修正後之刑法既已刪除
      牽連犯之規定，則所犯上述二罪應依數罪併罰之規定分論
      併罰。比較新舊法之規定，應以修正前之規定有利於被告
      。
（三）修正前刑法第二十八條原規定：「二人以上共同『實施』
      犯罪之行為者，皆為共同正犯。」，亦於上述時間同時修
      正為：「二人以上共同『實行』犯罪之行為者，皆為共同
      正犯。」，將舊法之「實施」修正為「實行」。原「實施
      」之概念，包含陰謀、預備、著手及實行等階段之行為，
      修正僅共同實行犯罪行為始成立共同正犯，新法共同正犯
      之範圍縮小，排除陰謀犯、預備犯之共同正犯，是修正後
      刑法第二十八條之規定自較有利於被告。
（四）法定本刑中，關於得併科罰金刑最低額部分，依修正後刑
      法第三十三條第五款規定為「罰金：新台幣一千元以上，
      以百元計算之」，較舊法所定罰金最低額為「銀元一元以
      上」為重，經比較新舊法之結果，自以修正前規定較有利
      於被告。
（五）另依刑法施行法第一條之一之立法說明，謂該條文第二項
      係「考量新修正之刑法施行後，不再適用『現行法規所定
      貨幣單位折算新台幣條例』，為使罰金數額趨於一致，避
      免衍生新舊法比較適用問題，以緩和實務適用法律之衝擊
      之前提下，規定第二項如上」等詞，顯見刑法施行法第一
      條之一第二項增訂後，自無再就「現行法規所定貨幣單位
      折算新台幣條例」、「罰金罰鍰提高標準條例」比較新舊
      法適用之問題。是關於刑法第二百十四條之法定刑為罰金
      刑提高標準部分，自應適用裁判時之法律即刑法施行法第
      一條之一之規定。
（六）關於易科罰金之折算標準，修正後刑法第四十一條第一項
      修正提高為「以新臺幣一千元、二千元、三千元折算一日
      」，並刪除「因身體、教育、職業或家庭之關係，執行顯
      有困難者」之條件，第二項增訂「前項規定於數罪併罰，
      其應執行之刑未逾六月者，亦適用之」，而修正前刑法第
      四十一條第一項規定「得以一元以上三元以下折算一日（
      復依修正前罰金罰鍰提高標準條例第二條規定，係就原定
      數額提高為一百倍折算一日即銀元一百元以上三百元以下
      折算一日）」，故關於易科罰金折算標準，以修正前之折
      算標準對被告較為有利，故應依刑法第二條第一項前段規
      定，適用修正前刑法第四十一條第一項前段、罰金罰鍰提
      高標準條例第二條規定（現已刪除），定其易科罰金之折
      算標準。
三、核被告乙○○所為，係犯有刑法第二百十六條、第二百十條
    、第二百十四條之行使偽造私文書及使公務員登載不實罪。
    被告與莊授紳為湘鈞科技股份有限公司之實際負責人，其二
    人明知未經張雅琳同意而簽立前開起訴書所載之文書，故被
    告乙○○與莊授紳間有犯意聯絡及行為分擔，為共同正犯。
    被告偽造「張雅琳」署名及盜用「張雅琳」印章之行為，屬
    偽造私文書之一部分，應為偽造之行為所吸收，不另論罪。
    被告偽造私文書後持以行使，偽造之低度行為應為行使之高
    度行為所吸收，亦不另論罪。被告所犯先後多次行使偽造私
    文書犯行，時間緊接，手段相同，所犯為構成要件相同之罪
    名，顯係基於概括犯意反覆為之，為修正前刑法之連續犯。
    被告所犯連續行使偽造私文書罪與使公務員登載不實文書罪
    間，有方法、結果之牽連犯關係，應依修正前刑法第五十五
    條之規定從一重之連續行使偽造私文書罪處斷。
四、爰審酌被告並無前科，有臺灣高等法院被告前案紀錄表在卷
    可憑，其犯罪後於本院坦承犯行等一切情狀，量處如主文所
    示之刑，並諭知易科罰金之折算標準。偽造之如附表所示之
    「張雅琳」署名二枚及盜用印章之印文二枚，均應依刑法第
    二百十九條宣告沒收。再按犯罪在新法（即修正施行後刑法
    ）施行前，新法施行後緩刑之宣告，應適用新法第七十四條
    之規定（最高法院九十五年度第八次刑事庭會議決議可資參
    照）。查被告前均未曾因故意犯罪受有期徒刑以上刑之宣告
    ，有臺灣高等法院被告前案紀錄表各一份在卷可按，其因貪
    圖利益、一時失慮，致罹刑典，事後已坦承犯行，應有悔意
    ，經此偵審程序及刑之宣告，應知警惕，諒無再犯之虞，且
    被告願意承擔稅捐，並已向臺中行政執行處繳納部分稅款，
    有財政部臺灣省中區國稅局代收移送行政執行處滯納營業稅
    稅款及財務罰鍰繳納書一份在在卷可稽，本院因認前開所宣
    告之刑，以暫不執行為適當，爰依修正施行後刑法第七十四
    條第一項第一款之規定，宣告被告均緩刑三年，以啟自新。
    至於被告上開犯行之犯罪時間，雖均在九十六年四月二十四
    日以前，然被告於九十五年六月二十九日經發佈通緝，嗣於
    九十七年七月十日始為警緝獲，有臺灣臺中地方法院檢察署
    通緝書、內政部警政署航空警察局通緝案件移送書各一份附
    卷可參，依中華民國九十六年罪犯減刑條例第五條規定不得
    減刑，附此敘明。
據上論斷，應依刑事訴訟法第二百七十三條之一第一項、第二百
九十九條第一項前段，刑法第二十八條、第二百十六條、第二百
十四條、第二百十條、第二百十九條、第七十四條第一項第一款
，修正前刑法第五十五條、第五十六條、第四十一條第一項前段
，刑法施行法第一條之一第一項、第二項前段，修正前罰金罰鍰
提高標準條例第二條，判決如主文。
本案經檢察官丁○○到庭執行職務。
中    華    民    國    97    年   12    月    11    日
                  刑事第十六庭    法  官  周玉蘭
以上正本證明與原本無異。
如不服本判決，應於收送達後10日內向本院提出上訴書狀（應敘
明具體理由並附繕本）。
上訴書狀如未敘述理由，應於上訴期間屆滿後20日內補提理由書
至本院。
                                  書記官  黃泰能
中    華    民    國    97    年   12    月     11   日
附錄本案論罪科刑法條全文
刑法第216條：
行使第210條至第215條之文書者，依偽造、變造文書或登載不實
事項或使登載不實事項之規定處斷。
刑法第214條
明知為不實之事項，而使公務員登載於職務上所掌之公文書，足
以生損害於公眾或他人者，處3年以下有期徒刑、拘役或5百元以
下罰金。
刑法第210條：
偽造、變造私文書，足以生損害於公眾或他人者，處5年以下有
期徒刑。
附表
┌──┬───────────────────────┐
│編號│      名  稱、數  量                          │
├──┼───────────────────────┤
│一  │湘鈞公司之九十三年七月二十六日上午十時股東臨  │
│    │時會議事錄偽造之「張雅琳」印文一枚            │
│    │（見九十四年交查字第三四八號卷第三六頁）      │
├──┼───────────────────────┤
│二  │湘鈞公司九十三湘鈞公年七月二十六日下午二時之出│
│    │席董事簽到簿偽簽之「張雅琳」署名一枚          │
│    │（見九十四年交查字第三四八號卷第三七頁）      │
├──┼───────────────────────┤
│三  │湘鈞公司九十三年七月二十六日下午二時之董事會議│
│    │事錄偽造之「張雅琳」印文一枚                  │
│    │（見九十四年交查字第三四八號卷第三六之一頁）  │
├──┼───────────────────────┤
│四  │董事願任同意書偽簽「張雅琳」署名一枚          │
│    │（見九十四年交查字第三四八號卷第三九頁）      │
└──┴───────────────────────┘


司法院資訊處製作；財團法人民間司法改革基金會備份。
